臺灣高等法院刑事判決　　　　　　　　　　　　　　　九十三年度上重訴字第一號
　　上　訴　人
　　即　被　告　甲○○
　　選任辯護人　呂福元律師
　　　　　　　　林達傑律師
　　　　　　　　楊思勤律師
右上訴人因毒品危害防制條例案件，不服臺灣基隆地方法院九十二年度重訴字第一四
號，中華民國九十二年十二月三日第一審判決（起訴案號：臺灣基隆地方法院檢察署
九十二年度偵字第一八００、二六六四號），提起上訴，本院判決如左：
    主  文
原判決撤銷。
甲○○共同運輸第一級毒品，處有期徒刑拾年。
扣案第一級毒品海洛因貳拾肆塊（合計淨重捌仟貳佰拾伍‧參伍公克）均沒收銷燬之
。
    事  實
一、甲○○與丙○○（涉嫌運輸、走私毒品部分另案偵查中）曾為夫妻關係，兩人於
    民國（下同）八十七年間離異後，丙○○旋赴越南經營生意，因生意失敗，竟挺
    而走險，於九十一年間與在台毒販集團掛勾，由該販毒集團出資，由丙○○及其
    弟乙○○（涉嫌運輸毒品部分另案偵查，通緝中）負責在越南購買第一級毒品海
    洛因，並運輸及走私回台。甲○○因工作關係，熟悉倉庫承租作業，遂邀由甲○○在台負責承租倉庫及受領貨櫃之工作，三人均明知第一級毒品海洛因不得運輸
    ，且係管制進口物品，不得私運進口，竟共同意圖以貨櫃進口貨物夾藏第一級毒
    品海洛因，由越南運輸及私運管制物品進入台灣地區以獲暴利之犯意聯絡，於九
    十一年十一、十二月間，甲○○先以自己之名義以新台幣（下同）一萬三千元之
    租金，承租位於桃園縣八德巿興豐路一七六六之一號倉庫一間，作為貨櫃進口後
    儲放夾藏毒品之貨品用，乙○○負責在九十二年二月間設立「大日貿易有限公司
    」，並以該公司名義辦理申請貨櫃進口，以上事項安排妥當後，丙○○、乙○○
    則於同年四月二十二日共同搭機前往泰國，再轉往越南商洽運輸毒品事宜，兩人
    於同年四月二十六日一同回國後，丙○○遂將冒用假名「劉興亞」所申請（申請
    人不詳）之0000000000號行動電話事先交付與甲○○持用，以利夾藏
    第一級毒品海洛因貨櫃抵達台灣時，甲○○得以該行動電話與不知情報關行人員
    聯絡送貨地點等事宜，丙○○再於同年四月三十日、乙○○於同年五月三日至越
    南，安排將第一級毒品海洛因二十四塊（合計淨重八千二百十五‧三五公克）藏
    放在貨櫃（櫃號：ＧＭＴＵ0000000）中，利用不知情之成年人輪船人員
    載運由胡志明巿出發，五月七日到達台灣基隆港，運輸第一級毒品海洛因及私運
    管制物品進口，兩人再於五月十日一同搭機回到台灣。丙○○、乙○○於同年五
    月十四日委託不知情之協和仁記報關行股份有限公司（下稱協和仁記報關行）基
    隆地區分公司，以「大日貿易有限公司」名義，向基隆關稅局申報自越南進口上
    揭貨櫃一只，申報貨品名為毛巾（報單號碼：ＡＡ／９２／２３７８／０００２
    ），實則在其中夾藏第一級毒品海洛因二十四塊，承辦該貨櫃進口之協和仁記報
    關行職員劉美嬌撥打0000000000號行動電話，通知丙○○將報關費用
    六萬七千元匯款至該分公司華南銀行基隆港分行帳戶中，丙○○匯款後，即通知
    劉美嬌以後逕撥打0000000000號行動電話（該支電話即前由丙○○交
    付甲○○持用之行動電話），連絡冒名「郭小姐」之施寶辦理後續運送貨物事宜
    ，九十二年五月十四日十四時十二分許協和仁記報關行之不知情承辦人員呂金剛
    即撥打上述電話與甲○○聯絡，甲○○即指示於五月十五日將前揭貨櫃請呂金剛
    找不知情司機運送至桃園縣八德巿興豐路一七六六之一號倉庫。嗣法務部調查局
    台北巿調查處、海員調查處、台北縣調查站、桃園縣調查站、憲兵台北巿調查組
    獲報，於五月十五日上午，與基隆關稅局機動隊先在基隆港旁「尚志貨櫃場」內
    ，開啟櫃號ＧＭＴＵ0000000號貨櫃，查獲貨櫃內毛巾箱中確實夾藏第一
    級毒品海洛因二十四塊（合計淨重八千二百十五‧三五公克）後，並循線前往甲○○前向呂金剛指定之送貨倉庫地點，於同日十四時許查獲甲○○已僱請不知情
    友人許清池等四人，在桃園縣八德巿興豐路一七六六之一號共同等候，準備協助
    搬運貨櫃物品進入前述倉庫存放，同日十四時許，不知情之司機將該貨櫃拖運至
    前開處所，甲○○在前開處所為台北巿調查處調查員當場逮捕，並扣得前開第一
    級毒品海洛因二十四塊。
二、案經法務部調查局台北巿調查處移送台灣基隆地方法院檢察署檢察官偵查起訴。
    理  由
一、訊據被告甲○○固對於先於九十一年十一、十二月間，以自己名義租用位於桃園
    縣八德巿興豐路一七六六之一號承租倉庫一間（以下簡稱桃園倉庫），以做為丙○○自越南運輸之貨櫃進口後儲放貨櫃內貨品之用，並於九十二年四月間開始持
    用丙○○所交付使用之0000000000行動電話，負責等待報關行聯絡後
    告知送貨地點，於同年五月十五日經報關行承辦人呂金剛以該電話與其聯絡時，
    即指定送貨地點為上揭倉庫，其並於貨櫃抵達時間僱用不知情之許清池等人於倉
    庫現場等待準備受領貨物堆存進入倉庫內等犯罪事實欄所記載之過程均坦承不諱
    。惟辯稱：伊並不知貨櫃內夾藏的第一級毒品海洛因，伊只是負責替其前夫丙○○接收貨櫃而已云云。惟查：
（一）被告甲○○負責受領之櫃號：ＧＭＴＵ0000000之貨櫃，係丙○○、乙○○前往越南聯絡裝櫃運輸事宜後，以乙○○設立之大日貿易有限公司名義自
      越南進口，且其內經查獲夾藏第一級毒品海洛因二十四塊之事實，除經被告調
      查局、偵查中及原審審理時及本院審理時均供承在卷外，且與證人即協和仁記
      報關行員工劉美嬌、周美英、呂金剛、王朝宗等人偵查及原審中所證述情節相
      符，且有華南商業銀行基隆港分行存摺影本、大日貿易公司設立登記資料、基
      隆關稅局扣押貨物、運輸工具收據及搜索筆錄一份、進口報單號碼ＡＡ／９２
      ／２３７８／０００２各一份可資在卷內可佐。且該該查扣二十四塊物品，經
      海洛因成份，純度百分之八九，合計純質淨重八千二百十五‧三五公克，確實
      係屬於第一級毒品海洛因，有該局鑑定報告書六紙（九十二年六月二十三日調
      科壹字第３２０００１６５９、000000000、000000000、
      000000000、000000000、000000000）在卷可考
      ，是以被告甲○○所受領之貨櫃內夾藏有第一級毒品海洛因之事實，已堪認定
      。
（二）而座落於桃園縣八德市○○街五十之一號一樓倉庫，係被告甲○○以自己名義
      於九十一年十一、二間起，以每月一萬三千元代價所承租使用，且該承租桃園
      倉庫目的係為存放上述丙○○進口上述貨櫃內之貨物之事實，此據被告所供認
      ，且據共犯丙○○於本院審理時到庭證述屬實，而共犯丙○○等人安排本件夾
      藏扣案第一級毒品海洛因二十四塊之貨櫃，係自越南胡志明市起運，亦有進口
      報單在偵查卷內可參，故本件扣案第一級毒品海洛因二十四塊之運輸、私運過
      程，係從越南運送至台灣桃園縣八德市○○路一七六六之一號倉庫內放置之事
      實，應堪認定。
（三）被告甲○○先以自己名義承租桃園倉庫，次之在夾藏本件扣案第一級毒品海洛
      因二十四塊貨櫃運輸至台灣尚志貨櫃場，尚未抵達目的地桃園倉庫之運輸行為
      進行中時，被告甲○○指示報關行承辦人呂金剛將貨物運送至目的地桃園倉庫
      ，末以被告甲○○又僱請不知情許清池等人欲將貨櫃內貨物搬運至桃園倉庫內
      存放，上述被告甲○○之行為，除經被告甲○○坦承外，且有證人呂金剛、許
      清池證述相符，故被告甲○○上述行為均足認定。而本件扣案第一級毒品海洛
      因二十四塊之運輸、私運目的既係自越南入境運至桃園倉庫，則被告甲○○所
      為上述行為即屬參予運輸、私運第一級毒品犯行之部分行為，其情已甚屬明確
      。
（四）而被告甲○○以自己名義自九十一年十二月底開始承租桃園倉庫，出面承租及
      交付租金之行為，且在九十二年三月間及本次查獲之際，亦係負責出面受領共
      犯丙○○、乙○○進口貨櫃內之貨物，並由被告僱用工人許清池等人搬運貨物
      至桃園市上址倉庫內，前均已認定，因此被告既負責承接貨櫃之工作，則依據
      事理對於櫃內物品，理當需負責清點貨物，並指揮工人搬入倉庫內堆置為是。
      因此丙○○、乙○○辦妥自越南進口貨櫃事宜後，在台灣連絡受領及保管貨物
      之作業，顯係由被告負責，被告甲○○參與本案之行為，絕非臨時受委託幫忙
      之性質而已。又查以被告甲○○為了受領系爭毒品貨物與報關行聯繫送貨地點
      之目的，由共犯丙○○另行交付0000000000之行動電話一支使用。
      此為被告所不否認，亦據共犯丙○○於本院審理時所證實，證人丙○○所證稱
      交付使用無其它意義云云，惟以該支行動電話經原審調閱申請人資料記載「姓
      名劉興亞、
      一段二一五號之人申請」，惟該
      ；亦經證人劉祥緯於原審到院所證實謂：未曾改名故其並非本名劉興亞，不認
      識被告甲○○，並未申辦過上述行動電話，且未曾
      語甚明。足信共犯丙○○所交付予被告甲○○系爭行動電話，係為供被告甲○○做為本件聯絡送貨地點等之用，始捏造申請人資料用以辦理該支行動電話，
      以隱匿被告甲○○持用該行動電話時，遭追查使用者身分而為。再者，被告甲○○本身即有一支長期使用之0000000000行動電話及住家電話00
      00000可供聯絡之用，此部分亦經被告所坦承在卷，被告其僅係幫忙前夫
      承租倉及收受貨品，大可以使用上述電話聯絡即可，實無需單純僅因接一、二
      通報關行查詢送貨地點之電話，而另以丙○○所提供之行動電話使用。復以，
      丙○○兄弟二人所留予宏星通運有限公司聯絡人資料，其聯絡人為「郭小姐」
      ，電話為0000000000號，此據證人即報關行呂金剛於原審所證實：
      與其聯絡時，在撥通上述0000000000行動電話聯絡，聽到甲○○之
      十二年二十九日訊問筆錄），且被告對此亦不否認，按以被告如僅屬單純幫忙
      出面聯絡收受貨物，則何須對貨運公司、報關行等使用假名以隱匿身分，按以
      共犯丙○○兄弟運輸、走私毒品，其毒品價值甚重，對於連絡方式當會對被告
      事前有所告知，則被告對於連絡人是以「郭小姐」之名亦應知悉，被告豈有心
      不生疑之理，足見其所辯不知情顯不可採。
（五）又以本次夾藏之第一級毒品海洛因共二十四塊，光淨重部分即高達八千二百十
      五‧三五公克，毒品價值不菲，且運輸第一級毒品乃屬法定刑度應處以死刑、
      無期徒刑之重罪，從事此非法行為之危險性極高，如果未掌握每一個環節均係
      由彼此瞭解及信任之人處理，極有可能因此洩漏而被查緝，因此丙○○、乙○○若非已將運輸第一級毒品之內情告知被告甲○○並達成協議，其等何以敢將
      在台灣地區受領全部第一級毒品海落因此重要之環節行為完全交由被告甲○○
      負責，故以被告甲○○在參與過程中，始以前開方式隱匿身份行事，被告甲○○確實明知本件貨櫃內夾藏有第一級毒品海洛因而參與走私、運輸犯行，堪以
      認定。
（六）辯護人另為被告辯稱：證人林啟川即調查局之承辦人員於原審到院證述，於現
      場查獲被告前，監聽記錄中，並未發現被告甲○○參與本案等語。惟本件被告
      甲○○家用電話、及其個人原本所持用及後來丙○○交付其使用之行動電話均
      屬未監聽範圍內，況且被告等人於販毒過程中，為免遭犯情敗露，而於電話中
      未多所著墨過程，亦屬犯罪者避禍之常情，因此調查局雖然從監聽過程未發現
      被告甲○○有參與本件犯行之對話內容，惟尚無從以證人林啟川之證言充為被
      告甲○○有利之認定。
二、按海洛因為毒品危害防制條例第二條第二項第一款所定之第一級毒品，且屬行政
    院依懲治走私條例第二條第四項公告之「管制物品項目及其數額」所列甲項第四
    款之管制進出口物品。被告甲○○與共犯丙○○、乙○○兄弟二人自越南運輸、
    私運第一級毒品海洛因進入台灣地區，係犯毒品危害防制條例第四條第一項運輸
    第一級毒品罪，懲治走私條例第二條第一項私運管制物品進口罪。被告運送管制
    進口物品之低度行為為私運之高度行為所吸收，又被告持有海洛因之低度行為，
    為運輸第一級毒品之高度行為所吸收，均不另論罪。被告甲○○與共犯丙○○、
    乙○○二人具有犯意聯絡及行為分攤，為共同正犯。而被告甲○○係受丙○○兄
    弟之邀在台幫忙處理部分犯行，對於丙○○與在台毒販集團共同私運、運輸毒品
    一節，並不知情，此亦據共犯丙○○於本院審理時所證實，難認被告甲○○與毒
    販集團有共同正犯之關係。又被告甲○○、丙○○及乙○○利用不知情之輪船人
    員、報關行人員、司機運輸毒品、私運管制物品進口，係屬間接正犯。公訴人就
    被告所犯違反懲治走私條例第二條第一項之罪部分，於起訴法條雖未論及，雖有
    未洽，惟已為起訴事實所明載，且屬想像競合犯之裁判一罪關係，本院自得並為
    審理。被告運輸、私運管制進口之第一級毒品海洛因來台，係一行為而觸犯運輸
    第一級毒品罪及私運管制物品進口罪，係屬想像競合犯，應從較重之運輸第一級
    毒品罪處斷。被告係主謀共犯丙○○前妻，因受前夫丙○○之託而參與運輸、私
    運毒品，惟核其參與犯行部分尚屬輕微，且遍查卷內亦無任何卷證證明被告甲○○獲有利益，因受前夫丙○○之託而犯本案，其情顯可憫恕，在此情輕罰重情況
    下，本院認依法定刑內量處尚屬過重，爰依刑法五十九條規定減輕其刑。
三、原審以被告罪證明確，予以論科，固非無見，惟原審對於共犯丙○○兄弟與在台
    販毒集團共同運輸、走私第一級毒品之事實未予認定，且利用不知情協和報關行
    人員報關係屬間接正犯，未予審認，而被告甲○○參與部分尚屬輕微，亦無任何
    獲利，因受前夫丙○○之託而犯，其情顯可憫恕，在此情輕罰重情況下，實有依
    刑法五十九條規定再予減輕其刑之必要，原審對此情狀亦未予斟酌。上訴人即被
    告上訴意旨仍執前詞，否認犯罪，指摘原判決不當，雖無可取，惟原判決既有上
    開可議之處，即無可維持，自應由本院予以撤銷改判。爰審酌被告甲○○運輸、
    私運數量龐大之第一級毒品海洛因（合計淨重八公斤多）進入台灣地區，毒品海
    洛因對於社會危害甚鉅，參與犯行部分尚微，本身並無獲利，且無前科犯行，及
    犯後態度等一切情狀，量處如主文所示之刑。扣案第一級毒品海洛因二十四塊，
    合計淨重八千二百十五‧三五公克，為毒品危害防制條例所定之第一級毒品，依
    同法第十八條第一項前段規定，應沒收銷燬之。
據上論斷，應依刑事訴訟法第三百六十九條第一項、第三百六十四條、第二百九十九
條第一項前段，毒品危害防制條例第四條第一項、第十八條第一項前段，懲治走私條
例第二條第一項，刑法第十一條、第二十八條、第五十五條、第五十九條，判決如主
文。
本案經檢察官曾忠己到庭執行職務。
中　　　華　　　民　　　國　　九十三　　年　　　八　　　月　　  三　　　日
                              臺灣高等法院刑事第十六庭
                                  審判長法  官  許  增  男
                                        法  官  謝  靜  恒
                                        法  官  周  煙  平
右正本證明與原本無異。
如不服本判決，應於收受送達後十日內向本院提出上訴書狀，其未敘述上訴之理由者
並得於提起上訴後十日內向本院補提理由書（均須按他造當事人之人數附繕本）。
                                        書記官  蕭  麗  珍
中　　　華　　　民　　　國　　九十三　　年　　　八　　　月　　 十九 　　日
附錄：本案論罪科刑法條全文
毒品危害防制條例第四條第一項
製造、運輸、販賣第一級毒品者，處死刑或無期徒刑；處無期徒刑者，得
併科新臺幣一千萬元以下罰金。
懲治走私條例第二條第一項
私運管制物品進口、出口逾公告數額者，處七年以下有期徒刑，得併科新
臺幣三百萬元以下罰金。
